【裁判字號】    99,消債清,1
【裁判日期】    990226
【裁判案由】    清算事件
【裁判全文】
臺灣新竹地方法院民事裁定             99年度消債清字第1號
聲  請  人
即  債務人  甲○○
上列聲請人聲請消費者債務清理事件，本院裁定如下：
    主  文
聲請人於民國98年10月2 日提出之更生方案應不予認可。
聲請人自民國99年2 月26日下午四時起開始清算程序。
命司法事務官進行本件清算程序。
    理  由
一、按法院得將更生方案之內容及債務人財產及收入狀況報告書
    通知債權人，命債權人於法院所定期間內以書面確答是否同
    意該方案，逾期不為確答，視為同意；同意及視為同意更生
    方案之已申報無擔保及無優先權債權人過半數，且其所代表
    之債權額，逾已申報無擔保及無優先權總債權額之二分之一
    時，視為債權人會議可決更生方案，消費者債務清理條例（
    下稱債清條例）第60條第1 項、第2 項分別定有明文。次按
    ，更生方案未能依上開規定可決，倘債務人有薪資、執行業
    務所得或其他固定收入，法院認為更生方案之條件公允，得
    不經債權人會議可決，逕以裁定認可更生方案，惟無擔保及
    無優先權債權受償總額，顯低於法院裁定開始更生時，依清
    算程序所得受償之總額者，法院不得逕予認可，應以裁定開
    始清算程序，債清條例第64條第1 項、第2 項第3 款亦有明
    文。再按，法院未依上開規定，逕予認可更生方案者，應以
    裁定開始清算程序；法院開始清算程序之裁定，應載明其年
    、月、日、時，並即時發生效力；法院裁定開始更生或清算
    程序後，得命司法事務官進行更生或清算程序，必要時得選
    任律師、會計師或其他適當之自然人或法人一人為監督人或
    管理人，債清條例第61條、第83條第1 項、第16條第1 項復
    定有明文。
二、經查：
（一）本件聲請人聲請更生，前經本院97年度消債更字第119 號
      裁定開始更生程序，惟聲請人於民國（下同）98年6 月25
      日所提每月新臺幣（下同）33,000元，每3 個月1 期，共
      24期之第一次更生方案，經本院函請各債權人以書面確答
      是否同意，除臺灣美國運通國際股份有限公司及台南市新
      樓儲蓄互助社未為確答，視為同意聲請人之更生方案外，
      餘債權人均具狀為不同意之表示，有各債權人陳報之書狀
      在卷可稽，依債清條例之規定，無法視為債權人會議可決
      之更生方案。聲請人復於98年10月2 日提出每月1 期，1
      到24期，每期11,000元；25到96期，每期15,000元之第二
      次更生方案，經本院再次函請各債權人以書面確答是否同
      意，除永豐商業銀行股份有限公司（下稱永豐商銀）未為
      確答，視為同意聲請人之更生方案外，餘債權人均具狀為
      不同意之表示，亦有各債權人陳報之書狀附卷可考，又視
      為同意更生方案之永豐商銀並未達已申報無擔保及無優先
      權債權人之半數，依上開債清條例第60條第2 項規定，不
      得視為債權人會議可決更生方案，是除有消費者債務清理
      條例第64條之情形外，本院應即裁定開始清算程序，合先
      敘明。
（二）本件聲請人現職每月收入為22,680元，此有聲請人之薪資
      證明書在卷可按；又聲請人於97年11月11日受本院訊問時
      自承：其長子黃允祈允諾資助每月15,000元之扶養費用，
      故此部分收入得由聲請人與其配偶平分各半為每月7,500
      元；聲請人復於98年8 月14日受司法事務官詢問時，自承
      於臺灣銀行之優惠存款利息每月有1,000 元之利息收入，
      故債務人每月之固定收入應以31,180元計（計算式：22,6
      80＋7,500 ＋1,000 ＝31,180）。又聲請人既已負債，其
      生活標準應壓縮至最低標準，蓋債清條例之立法目的，係
      在維持債務人之基本生活下，於債務人之能力範圍內盡力
      清償債務，非在維持債務人過去慣常生活，亦非任由債務
      人主張其基本生活費用之數額，本件聲請人並無其他特別
      情形，致其所需必要生活費用較一般人為高之情形，是應
      以行政院公佈97年臺灣省最低生活費用為9,829 元（已包
      含食、衣、住、行及育、樂所有之支出）為計算基準。另
      債務人之次子黃仁祺（77年1 月7 日出生）為22歲之成年
      人，並非不能維持生活而無謀生能力之人，自不應計入聲
      請人之扶養費用內。是債務人每月固定收入扣除最低生活
      費9,829 元及其未成年子女即三男黃文祺（79年12月1 日
      出生）之扶養費4,915 元（9,829 元由夫妻各分擔一半）
      仍餘16,436元可供還款（計算式：31,180－9,829 －4,91
      5 ＝16,436），惟按聲請人所提之更生方案，每月卻僅平
      均償還13,000元（11,000＋15,000＝13,000），尚有數千
      元餘額不願作為償債之用，足見債務人未盡其最大努力及
      誠信擬定更生方案。是債務人應有再為提高每月之還款金
      額之能力，以促使更生方案儘可能獲債權人之可決，故本
      院認其所提更生方案之條件尚難謂公允。
（三）又債務人提出之本件更生方案，每月1 期，1 到24期，每
      期11,000元；25到96期，每期15,000元，清償比例僅約為
      20.54 ％，清償成數實屬過低，且債務人於使用聯邦商業
      銀行股份有限公司所核發之信用卡時，有凱悅健身美容、
      美麗華娛樂股份有限公司及萊馥健康休閒渡假村等娛樂性
      消費行為，似有奢侈浪費之嫌，此有債權人聯邦商業銀行
      股份有限公司所陳報之聲請人信用卡歷史消費明細紀錄在
      卷可憑。將上開情形與本件更生方案之清償成數合併以觀
      ，若逕予認可更生方案，恐過度壓縮債權人之受償利益，
      益徵該更生方案之條件難認公允，與債清條例第64條得逕
      予認可之要件不合。
三、綜上所述，本件更生方案既未經債權人可決，又不符合得由
    法院逕以裁定認可更生方案之要件，爰依首揭條例之規定，
    裁定開始本件清算程序，並依首開規定命司法事務官進行本
    件清算程序，爰裁定如主文所示。
中    華    民    國    99    年    2     月    26    日
              民事第一庭    法      官  陳順珍
上為正本係照原本作成。
如不服本裁定，應於裁定送達後10日內，以書狀向本院提出抗告
，並繳納抗告費用新台幣1千元
中    華    民    國    99    年    2     月    26    日
                            書  記  官  陳筱筑

司法院資訊處製作；財團法人民間司法改革基金會備份。
